【裁判字號】    95,交易,169
【裁判日期】    950731
【裁判案由】    過失傷害
【裁判全文】
臺灣臺北地方法院刑事判決             95年度交易字第169號
公  訴  人  臺灣臺北地方法院檢察署檢察官
被      告  乙○○
選任辯護人  徐揆智律師
            林幸慧律師
上列被告因過失傷害案件，經檢察官提起公訴（95年偵字第441
號），因被告於準備程序中就犯罪事實為有罪之陳述，經本院合
議庭裁定由受命法官獨任進行簡式審判程序審理，本院判決如下
：
    主  文
乙○○因過失傷害人，處有期徒刑參月，如易科罰金，以參佰元
折算壹日。
    事  實
一、乙○○於民國94年7月14日下午7時許，騎乘車號AOA-317 號
    重型機車負載大型置物箱，沿臺北市○○區○○路由北往南
    方向行駛，於行經龍江路45巷口前時，本應注意車前狀況，
    並隨時採取必要之安全措施，以避免危險發生，且依當時晴
    天、夜間照明良好、路面乾燥、無缺陷、無障礙物之路況，
    亦無不能注意之情事，竟疏未注意，貿然在該處為超越前車
    而行至對向車道，適有甲○○騎乘車號POB-655 號重型機車
    停車在該處，等待左轉至龍江路45巷內時，乙○○所駕車號
    AOA-317號後載置物箱即勾到車號POB-655號機車之左邊把手
    ，致使甲○○人、車倒地，被拖行1.5 公尺，因而造成恥骨
    閉鎖性骨折、背部挫傷、左手肘、左小腿及左足踝擦傷等傷
    害。嗣乙○○停車察看，將車號POB-655 號機車牽至路旁並
    報警處理後，即駕車離去現場（被訴肇事逃逸之公共危險罪
    嫌，已經公訴人為不起訴處分）。
二、案經甲○○訴由臺北市政府警察局中山分局報告臺灣臺北地
    方法院檢察署檢察官偵查起訴。
    理  由
一、上揭事實，業據被告乙○○於本院審理時坦承不諱，核與告
    訴人甲○○於警詢、偵訊時證述之情節相符（見偵卷第5-6
    頁、第61頁），復有道路交通事故調查報告表、現場圖、談
    話記錄表、道路交通事故補充資料表及照片等件在卷可稽（
    見偵卷第34-44 頁），而告訴人因本件事故受有恥骨閉鎖性
    骨折、背部挫傷、左手肘、左小腿及左足踝擦傷等傷害，亦
    有財團法人基督復臨安息日會台安醫院出具之診斷證明書附
    卷足憑（見偵卷第29頁）。綜此，由上開證人證詞及證物等
    補強證據，足證被告之自白核與事實相符。是本件事證明確
    ，被告犯行堪以認定，應予依法論科。
二、按「汽車行駛時，駕駛人應注意車前狀況及兩車併行之間隔
    ，並隨時採取必要之安全措施」，道路交通安全規則第91條
    定有明文。由卷附道路交通事故現場圖顯示，本件肇事路段
    臺北市○○路與龍江路45巷巷口並無禁止左轉標誌，亦無兩
    段式左轉標誌，則告訴人將機車停在該處，以便等待左轉至
    龍江路45巷，即難稱有何過失可言；且徵諸道路交通事故調
    查報告表各欄項目明細內容顯示，當時天氣晴、夜間照明良
    好、路面乾燥、無缺陷、無障礙物之路況，並無不能注意之
    情事，被告駕車未留意前方車輛之動態，而貿然於該處為超
    越前車而行至對向車道行駛，顯見被告有未注意車前狀況之
    過失甚明，且其過失行為與告訴人之傷害間，有相當因果關
    係。核被告所為，係犯刑法第284條第1項前段之過失傷害罪
    。
三、查被告行為後，刑法業於94年2月2日修正公布，95年7月1日
    起施行，其中與本件有關部分之第2 條、第41條均業已修正
    。按「行為後法律有變更者，適用行為時之法律，但行為後
    之法律有利於行為人者，適用最有利於行為人之法律」，修
    正後刑法第2條第1項定有明文。此條規定係規範行為後法律
    變更所生新舊法律比較適用之準據法，本身尚無新舊法比較
    之問題，於新法施行後，應一律適用新法第2條第1項之規定
    ，為「從舊從輕」之比較，先予敘明。而刑法第41條第1 項
    前段關於易科罰金之規定，新法修正為「犯最重本刑為五年
    以下有期徒刑以下之刑之罪，而受六個月以下有期徒刑或拘
    役之宣告者，得以新臺幣一千元、二千元或三千元折算一日
    ，易科罰金」，惟依被告行為時之刑罰法律，即舊法第41條
    第1項前段：「犯最重本刑為五年以下有期徒刑以下之刑之
    罪，而受六個月以下有期徒刑或拘役之宣告，因身體、教育
    、職業、家庭之關係或其他正當事由，執行顯有困難者，得
    以一元以上三元以下折算一日，易科罰金」及罰金罰鍰提高
    標準條例第2條關於「依刑法第四十一條易科罰金者，均就
    其原定數額提高為一百倍折算一日；法律所定罰金數額未依
    本條例提高倍數，或其處罰法條無罰金刑之規定者，亦同」
    等規定，易科罰金之折算標準最高為銀元300 元，最低為銀
    元100元，換算為新臺幣後，最高額為新臺幣900元，最低額
    為新臺幣300 元。比較修正前、後關於易科罰金折算標準之
    刑罰法律，適用修正前刑法第41條第1 項前段及罰金罰鍰提
    高標準條例第2 條規定，即屬對被告較為有利。爰審酌：(一)
    被告係因駕車過失始與告訴人發生碰撞之犯罪動機、手段；
    (二)被告所為造成告訴人受有恥骨閉鎖性骨折、背部挫傷、左
    手肘、左小腿及左足踝擦傷等傷害，危害非輕；(三)被告於事
    發後即駕車離開現場，雖未涉及肇事逃逸罪嫌，卻未能主動
    與告訴人洽談和解事宜，惟於本院審理時已能坦承犯行，且
    表明願意賠償告訴人40萬元，係因雙方對於賠償金額無法達
    成協議，始未與告訴人達成民事上和解等一切情狀，量處如
    主文所示之刑，並諭知易科罰金之折算標準。
據上論斷，依刑事訴訟法第273條之1第1項、第299條第1 項前段
，刑法第2條第1項前段、94年2月2日修正公布前刑法第284條第1
項前段、第41條第1項前段，罰金罰鍰提高標準條例第1條前段、
95年5月17日修正公布前罰金罰鍰提高標準條例第2條，判決如主
文。
本案經檢察官李傳侯到庭執行職務。
中    華    民    國    95    年    7     月    31    日
                          交通法庭    法  官  林孟皇
上正本證明與原本無異。
如不服本判決，應於判決送達後10日內向本院提出上訴狀（應抄
附繕本）。告訴人或被害人如對於本判決不服者，應具備理由請
求檢察官上訴，其上訴期間之計算係以檢察官收受判決正本之日
期為準。
                                      書記官  宋德華
中    華    民    國    95    年    7     月    31    日
附錄本案論罪科刑法條全文：
中華民國刑法第284 條（過失傷害罪）
因過失傷害人者，處六月以下有期徒刑、拘役或五百元以下罰金
，致重傷者，處一年以下有期徒刑、拘役或五百元以下罰金。
從事業務之人，因業務上之過失傷害人者，處一年以下有期徒刑
、拘役或一千元以下罰金，致重傷者，處三年以下有期徒刑、拘
役或二千元以下罰金。


司法院資訊處製作；財團法人民間司法改革基金會備份。
